臺灣士林地方法院民事裁定
110年度抗字第286號
抗  告  人  蔡傑立  
相  對  人  仲信資融股份有限公司
法定代理人  張銘聰  
上列當事人因間本票裁定事件，抗告人對於中華民國110年10月6
日本院司法事務官所為110年度司票字第9094號裁定提起抗告，
本院裁定如下：
    主  文
抗告駁回。
抗告程序費用新臺幣壹仟元由抗告人負擔。
    理  由
一、按執票人向本票發票人行使追索權時，得聲請法院裁定後強
    制執行。在票據上簽名者，依票上所載文義負責。票據法第
    123條、第5條第1項分別定有明文。又本票執票人依上開法
    條之規定，聲請法院裁定許可對發票人強制執行，係屬非訟
    事件程序，法院僅就形式上審查得否准許強制執行，此項裁
    定並無確定實體上法律關係存否之效力，如發票人就票據債
    務之存否有爭執時，應由發票人提起確認之訴，以資解決（
    最高法院56年台抗字第714號、57年台抗字第76號裁判意旨
    參照）。次按抗告，除本編別有規定外，準用第三編第一章
    之規定，又第二審法院認為上訴為無理由者，應為駁回之判
    決，民事訴訟法第495條之1第1項、第449條第1項分別定有
    明文；該等規定，依非訟事件法第46條規定，於非訟事件之
    抗告準用之。
二、本件相對人於原審主張：伊執有抗告人及第三人蔡秀蘭於民
    國109年8月6日共同簽發免除作成拒絕證書，面額新臺幣(下
    同)23萬9,894元，到期日110年5月20日之本票（下稱系爭本
    票）1紙，詎其提示後尚有票款本金15萬9,936元未獲清償，
    爰依票據法第123 條規定，聲請裁定許可就系爭本票為強制
    執行等語，經本院司法事務官以110年度司票字第9094號裁
    定(下稱原裁定)准許系爭本票得為強制執行。
三、抗告意旨略以：伊未簽有合法本票且欠款23萬9,894元之事
    實，亦未收過相對人公司任何款項，認為相對人債權不存在
    為此請求廢棄原裁定云云。　
四、經查，相對人於原審提出之系爭本票，核已具備本票之形式
    要件，其上並載明有免除作成拒絕證書之旨，且經相對人陳
    明業經提示付款，是相對人執系爭本票向發票人即抗告人行
    使追索權，而向本院聲請裁定准許強制執行，合於票據法第
    123條規定，自應准許。抗告意旨雖指摘抗告人並未簽發系
    爭本票，惟此乃系爭本票是否為偽造、變造，核屬實體法律
    關係之主張，揆之首揭規定與裁判意旨，尚非本件非訟事件
    程序所應審究。從而，抗告人提起本件抗告，為無理由，應
    予駁回。
五、末按在票據上簽名者，依票上所載文義負責。2 人以上共同
    簽名時，應連帶負責。票據法第5條定有明文。又債權人以
    各連帶債務人為共同被告提起給付之訴，以被告1人提出非
    基於其個人關係之抗辯，而經法院認為有理由者為限，始得
    適用民事訴訟法第56條第1項規定，是連帶債務人中之1人提
    出上訴，於行為當時就形式觀之，係基於個人關係之抗辯，
    或經法院認為無理由者，即無民事訴訟法第56條第1款規定
    之適用，亦即該上訴之效力不及於未上訴之連帶債務人（最
    高法院93年度台上字第62號判決參照）。此於非訟事件抗告
    程序，依非訟事件法第46條準用之。本件抗告人之抗告為無
    理由，已如前述，則其提起抗告之行為效力即不及於共同發
    票人蔡秀蘭，爰不列為視同抗告人，附此敘明。
六、爰裁定如主文。　　
中　　華　　民　　國　　110 　年　　12　　月　　20　　日
                          民事第二庭  
　　　　　　　　　　　　　　　法  官  辜  漢  忠  
以上正本係照原本作成。
如不服本裁定，僅得於收受本裁定正本送達後10日內，以適用法
規顯有錯誤為理由，向本院提出再抗告狀（須按他造當事人之
人數附繕本及繳納再抗告裁判費新臺幣1,000 元）。再抗告時應
提出委任律師或具有律師資格之人之委任狀；委任有律師資格者
，另應附具律師資格證書及釋明委任人與受任人間有民事訴訟法
第466條之1 第1 項但書或第2 項所定關係之釋明文書影本。
中　　華　　民　　國　　110 　年　　12　　月　　20　　日
                              書記官  潘  盈  筠